臺灣高等法院刑事判決　　　　　　　　　　　　　九十三年度交上易字第二一三號
　　上　訴　人　臺灣臺北地方法院檢察署檢察官
　　被　　　告　甲○○
　　選任辯護人　顏本源　律師
右上訴人因被告過失傷害案件，不服臺灣台北地方法院九十二年度交簡上字第一九八
號，中華民國九十三年七月九日第一審判決（起訴案號：臺灣台北地方法院檢察署九
十二年度調偵字第六一二號），提起上訴，本院判決如左：
    主  文
上訴駁回。
    理  由
一、公訴意旨略以：甲○○於民國九十一年九月五日下午三時三十五分許，駕駛車牌
    號碼ＢＡ─０七０六號自用小客車，沿臺北市○○○路一九０巷由西向東方向行
    駛，行經該路段與光復北路交岔路口，左轉北向進入光復北路之際，原應注意轉
    彎車應讓直行車先行，依當時之天候、道路狀況及被告之智識、能力，又無不能
    注意之情事，詎甲○○竟疏未注意、貿然左轉，適有乙○○騎乘兩輪腳踏車，違
    規沿臺北市○○○路與一九０巷交岔路口北側東西向行人穿越道由西向東方向穿
    越光復北路，甲○○所駕車輛遂與乙○○所乘兩輪腳踏車碰撞，乙○○因而倒地
    ，受有右膝及尾椎挫傷之傷勢，經乙○○提出告訴，因認甲○○涉犯刑法第二百
    八十四條第一項前段之過失傷害罪。
二、按犯罪事實應依證據認定之，無證據不得推定其犯罪事實，又不能證明被告犯罪
    者，應諭知無罪之判決，刑事訴訟法第一百五十四條第二項、第三百零一條第一
    項定有明文。次按，認定犯罪事實應憑積極證據，倘積極證據不足以為不利於被
    告事實之認定時，即應為有利被告之認定，更不必有何有利之證據，最高法院著
    有三十年上字第八一六號判例，所謂積極證據足以為不利於被告事實之認定者，
    依同院七十六年臺上字第四九八六號判例意旨，係指據為訴訟上證明之全般證據
    資料，在客觀上已達於通常一般之人均不致有所懷疑，而得確信被告確曾犯罪之
    程度；若未達到此一程度，而有合理之懷疑存在，即無從為被告有罪之確信時，
    自應為被告無罪之判決。又告訴人之告訴，係以使被告受刑事訴追為目的，是其
    陳述是否與事實相符，仍應調查其他證據以資審認。再被害人之陳述如無瑕疵，
    且就其他方面調查又與事實相符，固足採為科刑之基礎，倘其陳述尚有瑕疵，則
    在未究明前，遽採為論罪科刑之根據，即難認為適法，業經最高法院五十二年台
    上字第一三００號、六十一年台上字第三０九九號著有判例。
三、本件公訴人認被告甲○○涉有刑法第二百八十四條第一項前段過失傷害罪，無非
    係以：(一)被告坦承於右揭時、地駕駛車牌號碼ＢＡ─０七０六號自用小客車，左
    轉北向擬進入光復北路，於跨越該路口北側東西向行人穿越道之際，前保險桿與
    告訴人乙○○所乘兩輪腳踏車碰撞，告訴人因而倒地等情。(二)告訴人之指訴。(三)
    （臺灣臺北地方法院檢察署九十一年度他字第七八三二號卷第四、六至八、十至
    十二頁）臺北市政府警察局松山分局道路交通事故調查報告表、談話紀錄表、補
    充資料表、現場照片、車輛照片。(四)（同上他字卷第二十頁、九十二年度偵字第
    四四三五號卷第七頁）國軍松山醫院附設民眾診療服務處診斷證明書、（九十二
    年度調偵字第六一二號卷第十三至十七頁）國軍松山醫院醫松字第０九二０００
    一九０五號覆函暨病歷影本。(五)（九十二年度偵字第一七０八號卷第十五至二十
    頁）臺北市車輛行車事故鑑定委員會北鑑審字第０九二三００九一０００號覆函
    暨鑑定意見書、附圖及說明、（同前偵字卷第二六、二七頁）臺北市政府交通局
    北市交五字第０九二三一八一五二００號覆函暨覆議意見書等為論據。
四、訊據被告則堅決否認有公訴人所指犯行，辯稱：當日其發現告訴人所乘兩輪腳踏
    車後，旋即煞停，本件事故發生係告訴人違規在行人穿越道上騎乘兩輪腳踏車復
    手持雨傘遮蔽視線，所乘腳踏車前輪乃直接撞及業已煞停之被告所駕車輛前保險
    桿左側，且告訴人雖因碰撞而跌坐地面，但經被告當場將其送往國軍松山醫院附
    之右膝、尾椎疼痛均為舊傷等語。
五、經查：
    (一)被告於九十一年九月五日下午三時三十五分許，駕駛車牌號碼ＢＡ─０七０六
      號自用小客車，沿臺北市○○○路一九０巷由西向東方向行駛，行經該路段與
      光復北路交岔路口，左轉北向進入光復北路、跨越路口北側東西向行人穿越道
      之際，所駕車輛前保險桿與告訴人所乘兩輪腳踏車發生碰撞，告訴人因而人車
      倒地，被告遂將告訴人送往松山醫院急診檢查之事實，已經被告於警、偵訊、
      原審暨原審調查、審理中坦承不諱，除告訴人所乘兩輪腳踏車係何部位與被告
      所駕車輛碰撞，及告訴人當日是否受傷外，亦與告訴人指述情節及臺北市政府
      警察局松山分局道路交通事故調查報告表、談話紀錄表、補充資料表、現場照
      片、車輛照片、松山醫院醫松字第０九二０００一九０五號覆函暨病歷影本所
      載相符。
    (二)告訴人當日經被告送往松山醫院急診檢查，雖經松山醫院開立記載告訴人經診
      斷結果為「右膝及尾椎挫傷」之診斷證明書，有（臺灣臺北地方法院檢察署九
      十一年度他字第七八三二號卷第二十頁、九十二年度偵字第四四三五號卷第七
      頁）診斷證明書可考，惟查：
      1.告訴人於事故當日即九十一年九月五日經送往松山醫院急診室，係主訴車禍
        造成右膝、臀部疼痛，惟以Ｘ光檢查，並無不正常發現，身體理學檢查結果
        ，亦無表皮外傷，僅右膝有輕微腫痛及活動受限情況，尾椎骨附近有壓痛現
        象，因告訴人未曾赴該院就診，故臨床判斷為外傷造成之挫傷疼痛，此經原
        審職權查證屬實，有松山醫院九十二年十二月十七日醫松字第０九二０００
        二八六三號覆函暨病歷摘要記錄、病歷影本、醫松字第０九三００００九八
        二號覆函暨病歷摘要記錄可佐（原審卷第二十一頁至第二十六頁），亦即告
        訴人事故當日並無醫學檢驗儀器或專業醫師肉眼所能察見之傷勢，僅因松山
        醫院無告訴人病歷資料，告訴人復未陳稱其有相關之病症、病史，故松山醫
        院之醫師係依憑告訴人之陳訴為臨床診斷、出具診斷證明書，合先敘明。
      2.但告訴人自九十一年六月二十四日起，即因右膝、尾椎挫傷、酸痛數度前往
        財團法人長庚紀念醫院林口分院（以下簡稱長庚林口分院）骨科就診，迄至
        九十二年九月二十九日止，就診期間長逾一年，告訴人並自九十一年九月九
        日起至九十二年十月三十日止，數度至長庚林口分院中醫骨傷科治療，症狀
        亦均為腰臀、尾髓疼痛、右膝疼痛，告訴人九十一年九月五日前後至長庚紀
        念醫院林口分院就診之症狀大致相同，此並經原審職權查證明確，有長庚紀
        念醫院林口分院九十三年二月二日（九二）長庚院法字第一四六三號覆函暨
        病歷影本、九十三年三月十七日（九三）長庚院法字第０二五二號覆函可按
        （原審卷第五十四頁至第八十六頁、第九十五頁），故實則告訴人於事故前
        二月餘即有事故後所稱之「右膝、尾椎疼痛」症狀，並已數度就醫治療。
      3.又事故前二日即九十一年九月三日告訴人亦前往松山建成中醫診所診療，主
        訴右踝酸痛、肩僵痛，並引右膝腿舊傷史，亦有松山建成中醫診所九十二年
        十二月十一日覆函暨病歷表可參（原審卷第二十九頁至第三十一頁）。
      4.參諸事故後被告所駕車輛及告訴人所乘兩輪腳踏車均無明顯損壞、碰撞痕跡
        ，此經到場員警檢視後記載詳明，有交通事故補充資料表、車輛照片可稽，
        顯見二車碰撞力道甚為輕微，而告訴人九十一年十二月十六日所提刑事告訴
        狀竟以長庚紀念醫院九十一年十一月間所出具、與本件事故毫無關連之「第
        五腰椎間板突出症」診斷證明書為附件，於檢察官偵查及刑事附帶民事訴訟
        起訴狀中，並陸續請求新臺幣四十至五十萬元、一百二十萬元之損害賠償，
        於原審調查、審理中，復始終未能就其傷勢及病史為充分說明，告訴人隱瞞
        右膝、尾椎挫傷、酸痛病史、使急診醫師為不正確之判斷，將右膝、尾椎挫
        傷、酸痛宿疾諉由被告承擔，應堪認定。
    (三)至於告訴人於本院提出之診斷證明書（本院卷第五十九頁、第六十頁），其診
      療日期分別為九十二年九月三十日、九十三年九月十三日，係在本件事故（九
      十一年九月五日）一年或二年之後，與本件事故並無關連性。
    綜上所述，並無證據足資證明告訴人確因本件車禍事故受傷，即與因過失傷害人
    之犯罪構成要件有間，此外，復查無證據足認被告確有公訴人所指犯行，揆諸首
    揭說明，不能證明被告犯罪，自應為被告無罪之諭知。
六、原審以不能證明被告犯罪而為無罪之諭知，經核並無不合。檢察官循告訴人請求
    上訴，上訴意旨猶以告訴人於原審未接到傳喚文書始未出庭應訊及提出說明，又
    告訴人在車禍前無任何脊椎方面之病痛，被告於本案規避責任，心態可議等情，
    指摘原判決不當，請求撤銷改判云云。惟查：告訴人業於原審到庭指訴且原審之
    審理傳票，已於九十三年五月十三日郵寄至告訴人住所（臺北市○○○路○段九
    七巷一弄十九號），並由管理員於翌日代收，此有送達證書在卷可稽，是告訴人
    稱未接到傳喚文書云云，顯與事實不符；另依前述長庚林口分院覆函暨病歷影本
    及松山建成中醫診所覆函暨病歷表等，可知告訴人之脊椎及右膝等病症係屬舊疾
    ，難謂與被告行為有關，已如前述。綜上，檢察官之上訴，為無理由，應予駁回
    。
據上論斷，應依刑事訴訟法第三百六十八條，判決如主文。
本案經檢察官賴俊雄到庭執行職務。
中　　　華　　　民　　　國　　九十三　　年　　　十　　　月　　　一　　　日
                              臺灣高等法院交通法庭
                                  審判長法  官  陳  貽  男
                                        法  官  徐  世  禎
                                        法  官  李  世  貴
右正本證明與原本無異。
不得上訴。
                                        書記官  魏  汝  萍
中　　　華　　　民　　　國　　九十三　　年　　　十　　　月　　　五　　　日
